臺灣高等法院刑事判決　　　　　　　　96年度上訴字第1650號
上　訴　人
即　被　告　乙○○
　　　　　　　　　　　號2樓
指定辯護人　本院公設辯護人　甲○○
上列上訴人因毒品危害防制條例案件，不服臺灣士林地方法院95
年度訴字第923號，中華民國96年2月13日第一審判決（起訴案號
：臺灣士林地方法院檢察署95年度偵字第3671號；毒偵字第607
號），提起上訴，本院判決如下：
    主  文
上訴駁回。
    事  實
一、乙○○於民國 (下同)90 年間，曾因施用毒品案件，經原審
    裁定將其送勒戒處所觀察、勒戒，認無繼續施用毒品之傾向
    後，於91年4月22日執行完畢釋放出所，並由臺灣士林地方
    法院檢察署檢察官以91年度毒偵緝字第57號為不起訴處分確
    定。又曾於92年間，再因施用毒品案件，先由原審裁定送勒
    戒處所觀察、勒戒後，於92年11月19日入勒戒處所執行觀察
    、勒戒，並於92年12月18日執行完畢，嗣因有繼續施用毒品
    之傾向後，再經原審裁定令入戒治處所強制戒治，後因93
    年1月9日法律修正而釋放出所。詎乙○○仍不知悛悔，明知
    安非他命係毒品危害防制條例第2條第2項第2款所稱之第二
    級毒品，不得販賣、轉讓、持有及施用，竟於前開觀察、勒
    戒執行完畢釋放後5年內，基於施用第二級毒品安非他命之
    概括犯意，自94年8月間某日起，至同年11月22日上午10時
    許止，在台北縣汐止市○○街○段81巷14弄8號其住處內，平
    均每天施用2次，並以吸食器燒烤安非他命後吸食其煙霧，
    連續施用第二級毒品安非他命多次。復於94年11月20日之中
    午某時，以新台幣 (下同)約4萬元價額，向姓名年籍不詳、
    綽號「老鼠」之男子購買約8公克之安非他命共2包後，準備
    供己施用。詎乙○○於取得前開安非他命後，因受安非他命
    零買與多量購買價格間存有差距之誘惑，且當時安非他命價
    額昂貴，見他人販賣毒品有利可圖，竟萌生將其持有安非他
    命之其中1包，分裝為小包裝，再販售予他人，並藉此牟取
    暴利之意圖，遂於94年11月21日某時，在上開處所，將原預
    供自己施用而持有之安非他命之其中1包，以其所有之電子
    磅秤、分撥器及分裝袋等工具，分裝為30小包，並基於意圖
    販賣以營利之犯意，而持有前述30小包安非他命，並留原購
    買之另1包安非他命，供己繼續施用。嗣警於當日下午2時30
    分許，持原審法院所核發之搜索票至上址搜索，當場扣得其
    供自己施用而持有之安非他命1包，及意圖供販賣以營利而
    持有之安非他命30小包（合計共計31包，驗餘淨重合計為8.
    0公克），及其所有供施用安非他命之吸食器1組，意圖供販
    賣所用之電子磅秤1台、分裝袋7只及分撥器1支，始悉上情
    。
二、案經台北市政府警察局汐止分局報請臺灣士林地方法院檢察
    署檢察官偵查起訴。
      理  由
一、被告經合法傳喚，無正當理由不到庭。
二、惟查上開施用毒品之事實，業據被告於警詢、偵查及原審審
    理時坦承不諱（分見毒偵607卷第15、75頁、核退偵2050卷
    第8頁，原審卷第23 頁、52頁），而被告為警查獲後所採集
    之尿液，經送台灣檢驗科技股份有限公司以「酵素免疫分析
    法」為初步檢驗、「氣相層析質譜儀法」為確認檢驗之檢驗
    結果，均呈安非他命類陽性反應，此有該公司94年12月8日
    濫用藥物尿液檢驗報告及濫用尿液檢體委驗單各1份附卷可
    參（見毒偵607卷第5至6頁），且扣案供被告施用而持有之
    安非他命1包（與後述之意圖供販賣而持有之安非他命驗餘
    淨重合計為8.0公克），經送請台北市警察局鑑驗結果，有
    檢出有第二級毒品甲基安非他命、N,N-二甲基安非他命成分
    ，此有台北市政府警察局鑑驗通知書1紙在卷可查（見毒偵
    60 7卷第118頁），另有吸食器1組扣案可佐，足認被告前述
    施用毒品之自白與事實相符。又被告前於90年間，曾因施用
    毒品案件，經法院裁定送觀察、勒戒後，認無繼續施用毒品
    之傾向後，已於91年4 月22日釋放出所，並經檢察官為不起
    訴處分確定，又曾於92 年間，再因施用毒品案件，先由原
    審裁定送勒戒處所觀察、勒戒，於92年12月18日執行完畢後
    ，嗣認有繼續施用毒品之傾向後，再經原審裁定令入戒治處
    所強制戒治，後因93年1 月9日法律修正而釋放出所等情，
    此有臺灣高等法院被告全國前案紀錄表附卷可憑，是被告於
    前揭觀察、勒戒執行完畢釋放後5年內，再犯施用第二級毒
    品罪之犯行，堪以認定。
三、另據被告於原審審理中固坦承其曾於94年11月21日某時，將
    前日甫向該名綽號「老鼠」之男子處所購得之安非他命其中
    1包，在其住處，以其所有之電子磅秤、分撥器及分裝袋等
    工具，秤重並分裝為30小包而持有之，後於同年月22日下午
    2時30分許，為警查獲，並扣得該30小包之安非他命及電子
    磅秤1台、分裝袋7只及分撥器1支等情（見原審卷第54頁至
    55頁），惟矢口否認有意圖販賣而持有第二級毒品安非他命
    之犯行，辯稱：被告購入該安非他命，雖曾萌生販賣營利之
    意圖，然因畏懼販賣重罪，未敢積極著手實施販賣行為，亦
    未尋得購毒者接洽販賣毒品安非他命，被告分裝安非他命僅
    供己施用云云。經查：
  (一)被告遭警查獲後，於警詢時曾稱：「（今警方所查獲之毒品
    安非他命共31包（1 大包、30小包）是作何用途？是否就是
    你向綽號「老鼠」之男子買來要販賣給其他人的？）大包的
    毒品是我要自己吸食的，其餘30小包是我向綽號「老鼠」之
    男子購買來後自己分裝後要販賣給他人的」等語（見偵3671
    卷第12頁），被告先後於偵查中復自承：「『（該31包是否
    要賣的？（按應係30包，如後述））是的，但我還沒有賣出
    』（見核退偵2050卷第8 頁）、『（查獲之31包是要賣給誰
    ？）這31包我是想一邊吃（指其中1 大包），一邊賣（只其
    餘30小包）』（見偵3671卷第70頁）、『（查扣的31包毒品
    ，你要賣給誰？）（按應係其中30小包，如後述）我沒有賣
    ，只有這樣想過而已』等語（見偵3671卷第91頁）。且被告
    再於原審審理時坦稱：「我有跟綽號老鼠購買安非他命，買
    進來後，有一部份要自己用。也有想過要賣但沒有賣」、「
    （你分裝30小包，是否意圖要賣但是還沒有賣？）我有這樣
    想過，但是還不敢去賣」、「（為何不敢去賣？）因為我不
    知要賣給誰」等語（見原審卷第54至55頁），足認被告自警
    詢、偵查及原審審理時，始終陳稱其原供施用而購入持有之
    安非他命2包，除部分1包安非他命供己施用外，另有部分1
    包分裝成30小包之安非他命係萌生營利而有起意販賣予他人
    之意圖，參以被告亦認知當時安非他命很貴，吸食成本很高
    等語（見原審卷第35至36頁），及其所稱每日施用安非他命
    之數量等情以觀，益見其前述販賣予他人之意，係希藉此獲
    得價差利益或施用利益，是其主觀上確實有係基於販賣以營
    利而持有該部分安非他命之意圖，至為明確。
  (二)且被告於警詢及原審審理時均稱其係自該名綽號「老鼠」之
    男子處，購買2包安非他命後，在其住處，意圖販賣將其中1
    包以其所有之電子磅秤、分撥器及分裝袋等工具，分裝為30
    小包等語（分見偵3671卷第11至12頁、原審卷第54頁下方至
    55頁），而扣案之安非他命30小包（與原審判決確定施用之
    安非他命1包，驗餘淨重合計為8.0公克），經送請鑑驗結果
    ，均有檢出有第二級毒品甲基安非他命及N,N-二甲基安非他
    命成分，此有前揭鑑驗通知書1紙在卷可查（見毒偵607卷第
    118頁），並有查獲而扣案之電子磅秤1台、分裝袋7只及分
    撥器1支在卷可佐，足認被告此部分之自白與事實相符，堪
    可採信。雖扣案之共31包安非他命於送驗時，並未就該供被
    告施用而持有之1包安非他命，及意圖販賣而持有之30小包
    安非他命分別秤重並鑑驗，然觀諸卷附之扣案毒品照片中（
    見偵3671卷第21頁照片），該30小包分裝袋內安非他命數量
    ，均屬相當，且少於另1包分裝袋內之安非他命數量，顯見
    被告確有將向綽號「老鼠」男子處所購得其中之1包安非他
    命，先分裝為數量均等之數小包，以利供其日後販賣，並繼
    續持有該30小包安非他命之事實。是被告除主觀上就所持有
    之安非他命確有販賣予他人以營利之意圖，另在客觀上另亦
    有將該包安非他命分裝為30小包，而基於意圖販賣而持有該
    毒品之行為。
  (三)至被告嗣於原審雖辯稱：「怕被別人騙，也怕別人騙我，所
    以要先磅過，以符公平交易」云云（見偵3671卷第70頁）、
    「分裝是為了控制自己用量」云云（見原審卷第52、57頁）
    ，第查：
  (1)被告若怕該名「老鼠」之人所售予之安非他命數量不實，當
    能於購買或返家後即就「老鼠」所交付之安非他命為秤重，
    且被告於原審審理時亦自承於該次購買後有施用一些等語（
    見原審卷第56頁上方），被告實無可能為恐遭他人欺騙，而
    於施用後再為秤重，且亦無再分裝為數小包之必要，是被告
    此部分所述，與常情不合，尚非可採。
  (2)再者，被告於原審審理時亦稱其僅在住處施用安非他命，不
    會在別處施用安非他命等語（見原審卷第57頁），故被告既
    不會在他處施用安非他命，實無需將其中1包安非他命再分
    裝為30小包。
  (3)另扣案之電子磅秤及分撥器本屬被告所有且置於被告住處，
    業據被告於審理時供承不諱（見原審卷第55頁），若被告果
    希控制自己每次施用數量，當可於吸食前以電子磅秤秤重後
    ，再以分撥器置入吸食器內燒烤施用，亦無庸分裝為30 小
    包。
  (4)且被告於原審準備程序時亦陳稱：當時安非他命很貴，吸食
    成本很高等語、於審理時又稱其每天需施用2小包安非他命
    等語（分見原審卷第35、36頁及52頁上方），是被告既知安
    非他命價額昂貴，且施用成本過高，當知若將安非他命分裝
    於分裝袋內，或多或少於施用安非他命時，將殘留部分殘渣
    於分裝袋內，且以分撥器先將安非他命置於電子磅秤秤重，
    再繼之以分撥器將固定數量之安非他命裝入分裝袋內，最後
    於施用時，再將分裝袋內之安非他命置於吸食器中燒烤施用
    等過程中，易造成安非他命散落或殘留，致其無法施用，故
    被告實無必要化簡為繁，徒增安非他命散落或殘留而無法施
    用之憾，是被告前述所辯，實與經驗法則相違，不足採信。
  (四)綜上所述，被告前述所辯顯係臨訟卸責之詞，無足採信，本
    件事證明確，被告意圖販賣而持有第二級毒品安非他命犯行
    洵堪認定，應依法論科。
四、被告行為後，刑法及其施行法業於95年7月1日修正施行，關
    於新舊法律變更之比較適用，原則上應就罪刑有關之共犯、
    未遂犯、想像競合犯、牽連犯、連續犯、結合犯，以及累犯
    加重、自首減輕暨其他法定加減原因（如身分加減）與加減
    例等一切情形，綜其全部罪刑之結果而為比較（最高法院95
    年第8次會議關於中華民國刑法94年修正施行後之法律比較
    適用決議第1點第(四)小點參照），而此次修法與本案罪刑相
    關者，有刑法第56條及第51條等規定，是本院認：
  (一)修正後刑法已刪除刑法第56條關於連續犯之規定，亦即本案
    被告多次施用第二級毒品等犯行，如依修正後之規定，僅能
    分論併罰，再定其應執行之刑，此較諸修正前僅論以一罪並
    加重其刑，並未更有利於被告。
  (二)另本件被告行為時之刑法第51條第5 款原規定：「數罪併罰
    ，分別宣告其罪之刑，依左列各款定其應執行者：宣告多數
    有期徒刑者，於各刑中之最長期以上，各刑合併之刑期以下
    ，定其刑期。但不得逾20年。」，惟被告行為後，刑法第51
    條業於前述時間修正公布，並於95年7 月1 日施行，依修正
    後刑法第51條第5 款之規定：數罪併罰，宣告多數有期徒刑
    者，於各刑中之最長期以上，各刑合併之刑期以下，定其刑
    期。但不得逾30年。且裁判確定前犯數罪，其中一罪在刑法
    修正前犯者，仍有新舊法比較之問題（參見前述最高法院95
    年5 月23日第8 次刑事庭會議決議），本件被告所犯2 罪均
    係在刑法修正施行前所犯，仍應比較適用，比較結果，以修
    正前之規定較有利於被告。
  (三)經綜合比較前述法律變更之結果後，本案因修正後之規定並
    未對被告更為有利，依據刑法第2 條第1 項前段，應一體適
    用修正前刑法之規定。
五、查被告乙○○自94年8月間某日起，至同年11月22日上午10
    時許，在其住處內，以平均每天施用2次之頻率，施用第二
    級毒品安非他命多次，核其此部分所為，係犯毒品危害防制
    條例第10條第2項之施用第二級毒品罪。被告施用第二級毒
    品安非他命前所持有安非他命之低度行為，應為施用安非他
    命之高度行為所吸收，不另論罪。又被告先後多次施用安非
    他命之犯行，時間密接，方法相同，觸犯構成要件相同之罪
    ，顯係基於概括犯意為之，應為連續犯，應依修正前刑法第
    56條之規定，論以連續施用第二級毒品一罪，並加重其刑。
    又被告意圖販賣以營利而持有扣案之安非他命30小包，嗣為
    警查獲，核其此部分所為，係犯毒品危害防制條例第5條第2
    項之意圖販賣而持有第二級毒品罪。其持有第二級毒品安非
    他命30小包之低度行為，為意圖販賣而持有之高度行為吸收
    ，亦不另論罪。另被告所犯上開2罪間，犯意各別，行為互
    異，應分論併罰。又被告於購入供己施用之安非他命後，後
    因意圖販賣而營利而持有扣案之安非他命30小包，固有販賣
    後戕害他人之身心之虞，惟念其對重典之認識不夠深切，且
    所基於意圖販賣而持有之安非他命數量、重量均不高，且其
    毒癮甚深，希降低施用成本始開始分裝而意圖販賣，就全部
    犯罪情節觀之，誠屬情輕法重，倘對其意圖販賣而持有第二
    級毒品安非他命之犯行科以法定最輕本刑有期徒刑5年，猶
    嫌過重，衡情尚有可憫恕之處，爰依刑法第59條之規定減輕
    其刑。
六、原審認事證明確，適用上開規定，並審酌被告於本案犯罪前
    即有多次施用毒品前科，經觀察、勒戒後，仍未能斷其毒癮
    ，及其原係因施用毒品而購入並持有安非他命，後因數量較
    多，且亦認知若加販賣將有利可圖，始萌生販賣之意圖，並
    將所購得之安非他命1包再分裝為30小包，在尚未販出前，
    即為警搜索查獲、意圖販賣而持有安非他命之數量、犯罪後
    反覆其詞，犯後態度難認良好等一切情狀，就連續施用第二
    級毒品，處有期徒刑8月；另就意圖販賣而持有第二級毒品
    ，處有期徒刑3年，並定應執行有期徒刑3年6月。復敘明扣
    案之供被告施用之安非他命1包及意圖供販賣而持有之安非
    他命30小包，（合計為31包，驗餘淨重合計為8.0公克），
    屬第二級毒品，依毒品危害防制條例第18條前段規定沒收銷
    燬。另扣案之電子磅秤1台、分裝袋7只及分撥器1支均屬被
    告所有，業據被告供承在卷，且為意圖販賣而持有第二級毒
    品所用之物，依毒品危害防制條例第19條第1項規定，亦應
    宣告沒收。於判決理由詳予論述，經核認事用法及量刑均無
    不合。被告提起上訴，於上訴狀仍否認意圖供販賣而持有安
    非他命云云，為無理由，應予駁回。
七、另公訴意旨於起訴書犯罪事實欄第13行雖敘及被告基於意圖
    販賣之犯意，於94年8月間某日，在不詳處所，向姓名年籍
    不詳綽號「老鼠」之成年男子，以每公克新台幣5, 000或7,
    500元不等之代價，每次買得2至8公克不等之第二級毒品安
    非他命後，以磅秤秤重，再裝入分裝袋內加以分裝成小包裝
    ，以供其得以伺機出售圖利或自行施用而持有，而認此部分
    涉犯毒品危害防制條例第5條第2項意圖販賣而持有第二級毒
    品罪嫌，並以被告於警詢及偵查中之供述為其佐證。然查，
    被告對於94年8月間向該名綽號「老鼠」之男子購買毒品之
    事實，僅於警詢時稱：「曾向該名綽號「老鼠」之男子購買
    過2次毒品，其購買來的毒品是要自己要吸食與要販賣給朋
    友的」等語（見偵3671卷第11頁），另於偵查時則稱「...
    ，從94年8月就向他（按即「老鼠」）買了」等語（見偵
    3671卷第70頁），被告均未就其於94年8月間向該名綽號「
    老鼠」之男子所購買並持有之毒品，有何秤重、分裝成小包
    裝之事實為供述，是公訴人前開所指，似有違誤，且實行蒞
    庭檢察官於原審準備程序中就起訴事實亦陳述本件意圖販賣
    而持有之犯罪事實，僅限於94年11月20日該次，起訴書所載
    94年8月份應只指明被告施用毒品的犯行時間等語（見原審
    卷第32頁），復於原審審理時更正，並提出補充理由書1份
    附卷可查（見原審卷第60至61頁），是本院自無庸就公訴人
    原起訴之前述事實為審理，附此敘明。
八、被告經合法傳喚，無正當理由不到庭，爰不待其陳述，逕行
    判決。
據上論斷，應依刑事訴訟法第368條、第371條，判決如主文。
本案經檢察官張啟彬到庭執行職務。
中　　華　　民　　國　　96　　年　　5 　　月　　31　　日
　　　　　　　　　刑事第十六庭  審判長法　官　葉騰瑞
　　　　　　　　　　　　　　　　　　  法　官  莊明彰
　　　　　　　　　　　　　　　　　　  法　官  吳鴻章
以上正本證明與原本無異。
意圖販賣而持有第二級毒品部分如不服本判決，應於收受送達後
十日內向本院提出上訴書狀，其未敘述上訴之理由者並得於提起
上訴後十日內向本院補提理由書（均須按他造當事人之人數附繕
本）。
其餘部分不得上訴。
                                      書記官　魏淑娟
中　　華　　民　　國　　96　　年　　5 　　月　　31　　日
附錄本案論罪科刑法條全文：
毒品危害防制條例第10條
施用第一級毒品者，處 6 月以上 5 年以下有期徒刑。
施用第二級毒品者，處 3 年以下有期徒刑。
毒品危害防制條例第5條
意圖販賣而持有第一級毒品者，處無期徒刑或 10 年以上有期徒
刑，得併科新臺幣 7 百萬元以下罰金。
意圖販賣而持有第二級毒品者，處 5 年以上有期徒刑，得併科新
臺幣 5 百萬元以下罰金。
意圖販賣而持有第三級毒品者，處 3 年以上 10 年以下有期徒刑
，得併科新臺幣 3 百萬元以下罰金。
意圖販賣而持有第四級毒品或專供製造、施用毒品之器具者，處
 1年以上7年以下有期徒刑，得併科新臺幣1百萬元以下罰金。
